【裁判字號】    95,台上,1552
【裁判日期】    950720
【裁判案由】    給付貨款
【裁判全文】
最高法院民事判決            九十五年度台上字第一五五二號
    上  訴  人  雄保實業股份有限公司
    法定代理人  甲○○
    訴訟代理人  周憲文律師
    被 上訴 人  嘉澤紡織股份有限公司
    法定代理人  乙○○
    訴訟代理人  孫劍履律師
上列當事人間請求給付貨款事件，上訴人對於中華民國九十四年
八月二日台灣高等法院第二審判決（九十四年度上字第二五七號
），提起上訴，本院判決如下：
    主  文
原判決廢棄，發回台灣高等法院。
    理  由
本件被上訴人主張：上訴人於民國九十年十月間向伊購買布匹，
貨款新台幣（下同）一百五十六萬零九百七十六元。伊已依約交
付布匹，經於九十一年八月十六日函催上訴人給付貨款並同意其
於九十二年底給付，均未獲置理。求為命上訴人給付上開貨款及
自九十二年一月一日起加計法定遲延利息之判決。
上訴人則以：被上訴人交付之布匹有瑕疵，其貨款應減為一百二
十三萬六千三百二十七元。伊已於九十二年七月四日將該扣減後
之貨款交付被上訴人原副總經理方李明輝，即生清償之效力。縱
認該清償對於被上訴人不生效力，其系爭貨款請求權亦已罹於時
效而消滅，伊仍得拒絕給付等語置辯。
原審維持第一審所為被上訴人勝訴之判決，駁回上訴人之上訴，
無非以：被上訴人主張伊已依約交付布匹，約定貨款為一百五十
六萬零九百七十六元等情，為上訴人所不爭，堪信為真實。雖上
訴人辯稱已將扣減後之貨款於九十二年七月四日交付原為被上訴
人之副總經理，即訴外人方李明輝云云，惟方李明輝業於九十一
年一月三十一日離職，任職於以其為負責人之嘉允有限公司，再
依方李明輝所證：「嘉允是一個代理商，結束以後，客人還在，
所以我還繼續做我的業務，在被告（上訴人）公司借一個位置，
作聯絡處，把單子接來，再轉給他，或其他人」，以及上訴人會
計張玲玲所證：「他（方李明輝）只是來承租一個位置」等語，
足認方李明輝自九十一年一月離開被上訴人公司後，即租用上訴
人辦公室之位置，經營以其為負責人之嘉允有限公司，從事與被
上訴人同類之布疋買賣業務，上訴人自不可能不知方李明輝已自
被上訴人公司離職，而無受領被上訴人貨款之權。其次，被上訴
人自九十一年一月起停止營業，由乙○○擔任清算人進行清算程
序，張玲玲於九十一年三月二十八日已依乙○○之電話要求傳真
系爭貨款明細表，再於九十一年四月間為清償被上訴人另筆貨款
，而將受款人為被上訴人，支票日期分別為九十一年三月十五日
、四月十五日、四月十七日之支票三紙，依乙○○之指示寄達被
上訴人清算中之地址，則上訴人既於九十一年三月間依指示交付
他筆貨款支票予被上訴人之清算人，何能於其後再將系爭貨款交
付予離職員工方李明輝！參諸被上訴人於九十一年八月十六日委
託律師寄發存證信函，催請上訴人於函到七日內付款，有上訴人
不爭為其聯絡地址所在地之「中農科技大樓管理委員會」之收件
章，收件日期九十一年八月十九日之送達回執為憑，上訴人尤難
諉為不知方李明輝已無代收受被上訴人貨款之權利。是上訴人既
明知方李明輝無受領系爭貨款之權，仍於九十二年七月將貨款中
之一百二十三萬六千三百二十七元交付，即無表見代理之可言，
對於被上訴人應不生清償效力，且上訴人於九十二年七月四日交
付貨款予方李明輝時，顯係承認被上訴人系爭貨款債權存在之表
示，依民法第一百二十九條規定，被上訴人請求權時效期間因承
認而中斷，其於九十三年八月三日訴請上訴人給付系爭貨款本息
，自屬尚未罹於時效期間，為有理由云云，為其論斷之基礎。
按民法第一百二十九條第一項第二款所謂承認，係指義務人向請
求權人表示是認其請求權存在之觀念通知（本院五十一年台上字
第一二一六號判例參照）。是以承認，必須向有請求權人為表示
，若為非對話之意思表示，則以該通知達到請求權人時，始發生
效力。本件上訴人係向訴外人方李明輝為清償之給付，而非向被
上訴人為之，且方李明輝或上訴人於本案訴訟前均未向被上訴人
為告知，業經乙○○於未任被上訴人法定代理人之前證述無訛（
一審卷，七三頁），已難認上訴人曾向有請求權之被上訴人為明
示承認之表示，而生承認之效力。況原審先則認定上訴人向其明
知為無受領權之方李明輝給付，因無表見代理規定之適用，對被
上訴人不生清償效力，繼則認定上訴人向方李明輝（無請求權、
受領權之人）交付貨款而僅對其承認系爭貨款之意思表示，竟可
使被上訴人之貨款請求權時效期間因而中斷，亦有前後矛盾之違
誤，據此所為上訴人不利之判決，自有未合。又被上訴人既同意
上訴人於九十二年底付清（同上卷，四四、一○八頁），何以上
訴人應自九十二年一月一日起給付被上訴人遲延利息？原審未予
查明，遽認上訴人應為該利息部分之給付，即屬可議。上訴意旨
，指摘原判決不當，求予廢棄，非無理由。另按承認原不以明示
為限，默示的承認如請求緩期清償、支付利息等，均有承認之效
力（本院五十一年台上字第一二一六號判例參照）。依上訴人自
認貨款有些問題，其於九十一年三月二十八日有傳真系爭貨款明
細予被上訴人，且李小姐（乙○○）有打電話說這貨款何時可以
收（一審卷，一三、一八、八二頁）云云，是否非承認系爭貨款
之明示？如認非為明示承認全部系爭貨款債權之存在，是否有部
分承認之表示？再參酌乙○○所陳：「大概在九十二年五、六月
時，被告公司會計張小姐（說）方李明輝向他要款，我跟他表明
方李明輝已離職。張小姐說方李明輝有欠被告公司一些錢，所以
他想抵扣」（同上卷，七三、七四、一○八頁），及上訴人會計
張玲玲所證：「因貨品有瑕疵，我們希望原告（被上訴人）公司
折讓。最後是方李明輝同意折讓」「七月四日是我交給方李明輝
最後一筆，總共是新台幣一百二十三萬六千三百二十七元」（同
上卷，一○二、一○六、一○七頁）各等語，暨上訴人提出均未
以被上訴人為受款人，其日期分別為九十二年五月二十六日、七
月四日之支票二紙，及七月四日之取款憑條等清償證明（一審卷
，一三七至一三九頁），相互對照以觀，是否非為上訴人於九十
二年五月間之默示承認，而生被上訴人請求權時效中斷之效力？
案經發回，宜一併注意及之。
據上論結，本件上訴為有理由。依民事訴訟法第四百七十七條第
一項、第四百七十八條第二項，判決如主文。
中    華    民    國  九十五  年    七    月   二十   日
                      最高法院民事第四庭
                          審判長法官  蘇  茂  秋
                                法官  蘇  達  志
                                法官  陳  碧  玉
                                法官  王  仁  貴
                                法官  劉  靜  嫻
      本件正本證明與原本無異
                                      書  記  官
中    華    民    國  九十五  年    八    月    三    日
                                                Ａ


司法院資訊處製作；財團法人民間司法改革基金會備份。
